【裁判字號】    96,交易,633
【裁判日期】    970125
【裁判案由】    過失致死
【裁判全文】
臺灣臺北地方法院刑事判決             96年度交易字第633號
公  訴  人  臺灣臺北地方法院檢察署檢察官
被      告  甲○○
                    號5樓
選任辯護人  邱昱宇律師
上列被告因過失致死案件，經檢察官提起公訴（96年度偵字第14
051 號、14838 號），本院判決如下：
    主    文
甲○○因過失致人於死，處有期徒刑陸月，如易科罰金，以新臺
幣壹仟元折算壹日。
    事    實
一、甲○○於民國96年6 月21日上午，駕駛車牌號碼N52-723 號
    普通重型機車，沿臺北市○○區○○路第4 車道由南往北方
    向行駛，於同日上午9 時25分許，行經中華路與廣州街之路
    口時，應注意行經行人穿越道有行人穿越時，應暫停讓行人
    先行通過，而依當時天候晴、日間自然光線等情形，並無不
    能注意之情況，竟疏未注意及此，適有陳文志在該路口行人
    穿越道由西往東方向穿越道路，上開重型機車前方車頭因而
    撞擊陳文志右側身體，致陳文志受有頭部外傷、兩側急性硬
    腦膜下出血之傷害，而於員警前往現場處理時，甲○○即當
    場承認其為肇事人而自首，並表示願接受裁判之意，惟陳文
    志經送醫急救仍無效，而於同月23日下午1 時34分許因顱內
    出血不治死亡。
二、案經陳文志之配偶乙○○訴由臺北市政府警察局中正第二分
    局報告臺灣臺北地方法院檢察署檢察官偵查起訴。
    理    由
一、本件被告甲○○對於檢察官起訴書證據欄所列人證、物證之
    證據能力，均不加以爭執，則該等證據依法自均有證據能力
    ，合先敘明。
二、上開犯罪事實，業據被告坦承不諱，並有臺北市政府警察局
    中正第二分局交通分隊交通事故現場圖、談話紀錄表、道路
    交通事故補充資料表、現場交通事故現場照片等件在卷可憑
    （見臺灣臺北地方法院檢察署96年度相字第449 號卷，下稱
    相卷第14頁至第21頁；96年度偵字第14051 號卷，下稱偵卷
    第31頁至第34頁）。又被害人陳文志因本件交通事故，致受
    有頭部外傷、兩側急性硬腦膜下出血之傷害，經送往臺北市
    立聯合醫院和平院區急救後，仍於同月23日下午1 時34分許
    因顱內出血而不治死亡等情，有臺北市立聯合醫院和平院區
    診斷證明書、病危通知單、急救記錄、急診病例、出院病例
    摘要、履（相）驗筆錄、相驗屍體證明書、法醫驗斷書及相
    驗照片等件附卷可參（見相卷第23頁至25頁、第39頁至第44
    頁、第50頁至第63頁），足證被告任意性自白與事實相符，
    事證明確，犯行堪以認定。
三、按汽車行經行人穿越道，遇有行人穿越時，無論有無交通指
    揮人員指揮或號誌指示，均應暫停讓行人先行通過，道路交
    通管理處罰條例第44條第2 項及道路交通安全規則第103 條
    第2 項，均定有明文。經查，被告為機車駕駛人，於上揭時
    、地騎乘上開重型機車行經前開路段之行人穿越道時，自應
    遵守前揭規定，注意行經行人穿越道若有行人穿越時，應暫
    停讓該行人先行通過，而於本件交通事故發生時，係晴天、
    日間自然光線，且被告所行經之市區道路所設行人穿越道，
    正洽有行人穿越之情況下，竟疏未注意，違反前揭規定，未
    暫停讓行人即被害人陳文志先行通過，致被害人閃避不及，
    遭其所騎乘之上開重型機車前方車頭撞擊，是被告之行為顯
    有過失。其次，被害人之死亡係因本件交通事故所致，被告
    之過失行為與被害人之死亡結果間，具有相當因果關係甚明
    ，故被告自應就其過失行為負責。從而，本件事證明確，被
    告所犯過失致死犯行，洵堪認定，應予依法論處。
四、核被告所為，係犯刑法第276 條第1 項規定之過失致死罪。
    而按汽車駕駛人，無駕駛執照駕車、酒醉駕車、吸食毒品或
    迷幻藥駕車、行駛人行道或行經行人穿越道不依規定讓行人
    優先通行，因而致人受傷或死亡，依法應負刑事責任者，加
    重其刑至2 分之1 ，且車輛係指在道路上以原動機行駛之汽
    車，包括機器腳踏車在內，道路交通管理處罰條例第86條第
    1 項、第3 條第8 款，分別定有明文。查被告既騎乘上開重
    型機車行經行人穿越道，不依規定讓行人即被害人優先通行
    ，因而致被害人死亡，則依上開規定，自應加重其刑至2 分
    之1 。惟被告於其上開犯行未為任何有偵查犯罪職權之公務
    員知悉前，即主動打電話報案，並於臺北市政府警察局中正
    二分局員警前往現場處理時，不逃避裁判而當場向警員自首
    ，承認其為肇事之人，並接受偵訊，此有交通事故談話記錄
    表及調查筆錄附卷可參（見偵卷第17頁、第6 頁至第8 頁）
    ，顯見被告已向該管公務員申述犯罪事實，而不逃避裁判，
    已合於刑法第62條前段所定對於未發覺之犯罪自首而接受裁
    判之要件，亦應依該條規定減輕其刑，故依刑法第71條第1
    項之規定先加後減。爰審酌被告並無前科紀錄，有臺灣高等
    法院被告前案紀錄表附卷可參（見本院卷第4 頁），素行尚
    稱良好，其因上開過失情節，以致造成被害人死亡之結果，
    對被害人家屬即告訴人造成無可彌補之創傷，迄今仍未與告
    訴人達成和解，藉以彌補告訴人所受之財產及非財產上損失
    ，惟本案被告曾已承諾包含強制汽車責任保險金在內，願賠
    償1,600,000 元，但因告訴人堅持除其已領取之強制汽車責
    任保險金外，被告最少需再賠償2,000,000 元等情，方致未
    能成立和解乙節（見本院卷第24頁反面），再兼衡被告之品
    行、生活狀況及應有悔意等一切情狀，量處如主文所示之刑
    ，並諭知易科罰金之折算標準，以示懲儆。
五、據上論斷，應依刑事訴訟法第284 條之1 、第299 條第1 項
    前段，刑法第276 條第1 項、第62條、第41條第1 項前段，
    刑法施行法第1 條之1 ，道路交通管理處罰條例第86條第1
    項，判決如主文。
本案經檢察官郭瑜芳到庭執行職務。
中    華    民    國    97    年    1    月    25    日
                  刑事第二庭  法  官  葉力旗
上正本證明與原本無異。
如不服本判決，應於判決送達後10日內向本院提出上訴狀（應抄
附繕本）。告訴人或被害人如對於本判決不服者，應具備理由請
求檢察官上訴，其上訴期間之計算係以檢察官收受判決正本之日
期為準。
                              書記官  林碧華
中    華    民    國    97    年    1    月    25    日
附錄本案論罪科刑法條：
中華民國刑法第276條
因過失致人於死者，處2 年以下有期徒刑、拘役或2,000 元以下
罰金。
從事業務之人，因業務上之過失犯前項之罪者，處5 年以下有期
徒刑或拘役，得併科3,000元以下罰金。


司法院資訊處製作；財團法人民間司法改革基金會備份。
